臺灣臺中地方法院民事判決  
                                111年度訴字第1136號      
原  告  即
反訴  被告  黃秀華  
            黃淳謙  
共      同
訴訟代理人  何志揚律師
被  告  即
反訴  原告  黃惠昌  

            盧媛媛  
共      同
訴訟代理人  陳秉榤律師
當事人間返還價金事件，本院於民國111年8月1日言詞辯論終結
，判決如下：
    主    文
原告之訴及假執行聲請均駁回。
訴訟費用由原告負擔。
反訴被告應給付反訴原告新臺幣15萬元，及自民國111年7月8日
起至清償日止，按週年利率百分之五計算之利息。
本判決第三項得假執行。但反訴被告如以新臺幣15萬元為反訴原
告預供擔保後，得免為假執行。
反訴原告其餘之訴及假執行聲請均駁回。
反訴訴訟費用由反訴被告負擔百分之七，餘由反訴原告負擔。
    事實及理由
壹、程序方面：按被告於言詞辯論終結前，得在本訴繫屬之法院
    ，對於原告及就訴訟標的必須合一確定之人提起反訴；反訴
    之標的，如專屬他法院管轄，或與本訴之標的及其防禦方法
    不相牽連者，不得提起，民事訴訟法第259條、第260條第1
    項分別定有明文。所謂「相牽連」，乃指為反訴標的之法律
    關係與本訴標的之法律關係間，或為反訴標的之法律關係與
    作為本訴防禦方法所主張之法律關係間，在法律上或事實上
    關係密切，審判資料有其共通性或牽連性者而言（最高法院
    106年度台抗字第864號裁定意旨參照）。查本件本、反訴均
    係基於兩造於民國110年3月24日所簽訂之惠昌旅行社有限公
    司讓受合意書（下稱系爭合約書）而生，故原告本訴與被告
    反訴所主張之法律關係其發生之原因相同，具有牽連關係，
    且證據資料共通，尚不致延滯訴訟終結，又非專屬他法院管
    轄，並得行同種訴訟程序，揆諸前揭規定，被告提起反訴，
    應予准許。
貳、實體方面：
一、本訴部分：
(一)原告起訴主張：伊於110年3月24日向被告購買惠昌旅行社有
    限公司（下稱系爭公司），於簽訂系爭合約書後，已依約給
    付價金新臺幣（下同）76萬元，被告卻未依約交付系爭公司
    之大小章銀行印鑑、代收轉付及其他印信、公司登記事項表
    、公司章程相關帳戶密碼（下合稱系爭公司文件），經原告
    定期催告未果，遂以起訴狀之送達，作為解除系爭契約之意
    思表示，爰依民法第259條第2款規定，請求被告返還已給付
    之價金等語。並聲明：被告應給付原告76萬元，及自起訴狀
    繕本送達被告之翌日起至清償日止，按週年利率百分之五計
    算之利息。願供擔保，請准宣告假執行。
(二)被告答辯：伊於111年3月25日已備妥系爭公司文件，然買賣
    價金為85萬元，原告尚未給付尾款15萬元，伊主張同時履行
    抗辯，於未收到尾款前拒絕交付系爭公司文件，故伊並無給
    付遲延，原告主張解約自不合法等語。並聲明：如主文第一
    項所示；如受不利之判決，願供擔保請准宣告免為假執行。
二、反訴部分：
(一)反訴原告主張：反訴被告未依系爭合約書給付尾款15萬元。
    又兩造於110年3月24日另以口頭約定，由反訴原告二人分別
    轉讓出資額70萬元、130萬元予反訴被告二人（登記各100萬
    元），使反訴被告二人成為系爭公司之董事及股東，並於11
    0年5月10日完成系爭公司之變更登記手續。然反訴被告迄今
    未給付取得出資額之對價共200萬元，而不法享有登記為系
    爭公司之董事及股東利益，爰依系爭合約書第2條，請求反
    訴被告給付餘款15萬元，並依兩造口頭協議，請求反訴被告
    給付上開出資額200萬元等語。並聲明：如主文第三項所示
    ；反訴被告應分別給付70萬元、130萬元予反訴原告黃惠昌
    、盧媛媛，並均自110年3月24日起至清償日止，按週年利率
    百分之五計算之利息；願供擔保，請准宣告假執行。
(二)反訴被告答辯：系爭契約既經反訴被告合法解除，反訴被告
    即無給付剩餘價金之義務，且否認兩造有轉讓出資額之口頭
    協議。並聲明：反訴原告之訴駁回；反訴費用由反訴原告負
    擔；如受不利之判決，反訴被告願供擔保，請准免於假執行
    之宣告。
三、兩造同意爭點在於：
(一)原告主張被告經催告後，仍未交付系爭合約書第3條所載系
    爭公司文件，經原告催告後解約，故請求被告退還價金、回
    復原狀，是否有理由？被告答辯稱因原告尚未付清價金，故
    主張同時履行抗辯，並不負法定遲延責任，原告亦無解約權
    限，自不須退還價金，何者有理由？
(二)反訴原告主張反訴被告尚未給付於111年3月25日屆履行期之
    15萬元，請求反訴被告給付契約尾款15萬元，是否有理由？
(三)反訴原告主張其與反訴被告有口頭約定轉讓價值200萬元之
    股份給反訴被告，並已完成公司股東變更登記，請求反訴被
    告給付200萬元價金，是否有理由？（本院卷第113頁）。
參、本院得心證之理由：
一、按因契約互負債務者，於他方當事人未為對待給付前，得拒
    絕自己之給付，但自己有先為給付之義務者，不在此限，民
    法第264條第1項定有明文。又所謂同時履行之抗辯，乃基於
    雙務契約而發生，倘雙方之債務，本於同一雙務契約而發生
    ，且其一方之給付，與他方之給付，立於互為對待給付之關
    係者，即可主張同時履行抗辯（最高法院83年度台上字第16
    93號判決意旨參照）。再按債務人享有同時履行抗辯權者，
    在未行使此抗辯權以前，仍可發生遲延責任之問題，必須行
    使以後始能免責（最高法院50年台上字第1550號判決要旨參
    照）。準此，債務人得主張同時履行抗辯者，未行使抗辯權
    前，固可發生遲延責任，然於其合法提出同時履行之抗辯後
    ，其遲延責任即溯及免除（最高法院107年度第8次民事庭會
    議決議論旨參照）。
二、經查：
(一)本訴部分：原告主張解除系爭契約，並請求被告返還已付之
    價金76萬元及法定遲延利息，為無理由。
　1.原告主張被告經催告後，迄今仍未交付系爭公司文件予原告
    之事實，為被告所自認（本院卷第53～57頁、第65～66頁律師
    函），並有原告提出之系爭合約書（本院卷第19～21頁）、
    何志揚律師事務所函（本院卷第23～25頁）、收件回執（同
    卷第27頁），首勘信為真實。然觀諸系爭公司讓售合約書第
    1條約定：「甲方（即被告二人）同意以85萬元讓售給乙方
    （即原告二人），並於110年3月24日至111年3月25日之間共
    收取85萬元，完契後更改名於乙方」。第2條約定付款條件
    ：「乙方於簽約日110年3月24日，交付現金50萬元整於甲方
    。（2）同時乙方交付甲方商業本票2張，付於110年6月24日
    20萬元及111年3月25日15萬元」。第3條約定：「甲方簽約
    日起負責保存公司之大小章銀行印鑑、代收轉付及其他印信
    、公司登記事項表、公司章程相關帳戶密碼至111年3月25日
    交付乙方，持續發展經營」，足認系爭契約為雙務契約，即
    原告須於111年3月25日之間給付85萬元價金完畢，被告則應
    於111年3月25日當日交付系爭公司文件。而原告既已自認迄
    今僅給付價金76萬元（本院卷第112頁筆錄），顯未給付價
    金完畢，則被告依照民法第264條第1項之規定，主張同時履
    行抗辯，在收足價金前，拒絕交付系爭公司文件，即無給付
    遲延可言，是原告主張依民法第229條第1項、第254條、第2
    59條第2款規定，因被告給付遲延，以起訴狀繕本送達作為
    解除契約之意思表示，並請求被告返還已給付之價金等語，
    自屬無據。
(二)反訴部分：
　1.反訴原告請求反訴被告給付尾款15萬元，為有理由：反訴原
    告主張伊讓售系爭公司之價金為85萬元，有系爭合約書第1
    條、第2條可證，而反訴被告所給付之76萬元，其中有6萬元
    乃本於合約書第10條給付，此觀系爭合約書第10條約定：「
    110年3月24日至111年3月24日期間，乙方（即反訴被告）每
    月得分擔房租及記帳費用共5000元，並於簽約日交付現金6
    萬元給甲方（即反訴原告）」，是此6萬元雖係於110年3月2
    4日簽約日給付，惟與依系爭合約書第2條，反訴被告應於11
    1年3月24日以商業本票給付尾款15萬元，兩者給付原因、方
    式均不同，故反訴原告主張反訴被告尚積欠15萬元買賣價金
    ，應屬有據。
　2.反訴原告主張依兩造口頭之買賣股權協議，請求反訴被告共
    同給付200萬元，為無理由：反訴原告雖另主張兩造於110年
    3月24日以口頭成立契約，約定反訴原告將股東出資額200萬
    元平均分配移轉至反訴被告名下，反訴原告並已依約履行辦
    理出資額變更登記，反訴被告自應共同給付200萬元價金乙
    節，為反訴被告所否認，則依民事訴訟法第277條本文規定
    ，該有利於反訴原告之事實，自應由反訴原告舉證。
　3.惟反訴原告迄至本件言詞辯論終結，均未提出足以證明兩造
    曾達成出資額移轉買賣之證據資料，自難採信。又反訴原告
    雖提出系爭公司之股東同意書（本院卷第77頁）、變更登記
    表（本院卷第83～87頁），其上記載原股東黃惠昌出資額370
    萬元變更為300萬元、原股東盧媛媛出資額230萬元變更為10
    0萬元、新增股東黃秀華出資額100萬元、新增股東黃淳謙出
    資額100萬元，然公司登記資本額，並不能代表公司實際資
    產，此觀系爭合約書，兩造係約定反訴原告以「85萬元」將
    系爭公司讓售予反訴被告，若系爭公司實際上有600萬元之
    價值（原股東黃惠昌出資額370萬元、原股東盧媛媛出資額2
    30萬元，合計600萬元），反訴原告焉有可能以85萬元將系
    爭公司出售予反訴被告？是反訴原告縱使辦理股東變更登記
    ，並不代表其等確實有移轉200萬元價值之出資額予反訴被
    告。況綜觀系爭合約書，反訴被告既以85萬元買受系爭公司
    ，目的當係以該價額取得系爭公司之全部經營權，倘若反訴
    原告依約於111年3月25日交付系爭公司文件，即得使反訴被
    告自行辦理出資額變更登記，成為系爭公司之實際負責人，
    如此又何須由反訴原告移轉「部份出資額」？且依照反訴原
    告所述，該股權之買賣價金為200萬元，遠高於系爭公司讓
    售合約書之價金85萬元，兩造豈有不另以書面約定之理，以
    保障自身權益。綜上足認反訴原告所述有違常情，不足採信
    ，其主張依兩造口頭協議，請求反訴被告給付轉讓出資額之
    對價200萬元，尚屬無據。
(三)綜上，原告主張契約解除後之回復原狀請求權，請求被告返
    還已給付價金76萬元及法定遲延利息，為無理由，應予駁回
    。反訴原告依系爭契約第2條第2項，請求反訴被告給付尾款
    15萬元，即自反訴起訴狀繕本送達翌日即111年7月8日起之
    法定遲延利息（本院卷第89頁送達證書），為有理由，應予
    准許。至於反訴原告主張依兩造口頭協議，請求反訴被告給
    付轉讓出資額之對價200萬元，為無理由，應予駁回。
肆、假執行之宣告：
一、原告之訴既經駁回，其假執行之聲請，因訴之駁回而失所附
    麗，不應准許，併予駁回。
二、又本判決所命反訴被告給付之金額未逾50萬元，應依民事訴
    訟法第389條第1項第5款規定，依職權宣告假執行。
三、反訴被告陳明願供擔保請准宣告免為假執行，經核尚無不合
    ，爰依同法第392條第2項規定，酌定相當擔保金額准許之。
四、至於反訴原告敗訴部分，其假執行之聲請失所附麗，應予駁
    回。
伍、因本件事證已臻明確，兩造其餘主張及所提證據，經審酌後
    認與判決之結果不生影響，爰不一一論述，併此敘明。
陸、據上論結，本件原告之訴為無理由；反訴原告之訴為一部有
    理由、一部無理由，依民事訴訟法第78條、第79條、第85條
    第2項、第389條第1項第5款、第390條第2項、第392條第2項
    ，判決如主文。
中　　華　　民　　國　　111 　年　　9 　　月　　26　　日
                  民事第一庭    法  官  蕭一弘
正本係照原本作成。
如對本判決上訴，須於判決送達後20日內向本院提出上訴狀。如
委任律師提起上訴者，應一併繳納上訴審裁判費。
民事訴訟法第460條第1項前段、第2項規定，被上訴人於言詞辯
論終結前，得為附帶上訴。附帶上訴，雖在被上訴人之上訴期間
已滿，或曾捨棄上訴權或撤回上訴後，亦得為之。
中　　華　　民　　國　　111 　年　　9 　　月　　26　　日
                                書記官　黃馨萱